【裁判字號】    98,上更(二),186
【裁判日期】    980826
【裁判案由】    毒品危害防制條例等
【裁判全文】
臺灣高等法院刑事判決             98年度上更(二)字第186號
上  訴  人  甲○○
即  被  告
指定辯護人  義務辯護律師袁大蓉律師
上列上訴人因毒品危害防制條例等案件，不服臺灣宜蘭地方法院
92年度訴字第368 號，中華民國94年2 月15日第一審判決（起訴
案號：臺灣宜蘭地方法院檢察署92年度偵字第1594號、第1614號
）提起上訴，經判決後，由最高法院第二次發回更審，本院判決
如下：
    主  文
原判決關於甲○○部分撤銷。
甲○○共同運輸第二級毒品，累犯，處有期徒刑捌年陸月。扣案
第二級毒品甲基安非他命貳大包壹小包（總淨重壹仟肆佰參拾玖
點零捌公克）沒收銷燬之，扣案諾基亞綠色行動電話壹支沒收之
。
    事  實
一、甲○○於民國（下同）89年間，因違反臺灣地區與大陸地區
    人民關係條例案件，經臺灣宜蘭地方法院判處有期徒刑1 年
    2 月，罰金新臺幣（下同）9 萬元確定，於89年12月3 日縮
    刑期滿執行完畢。甲○○與丁○○（業經原審判處有期徒刑
    4 年2 月確定）、丙○○（業經原審判處有期徒刑4 年確定
    ）、乙○○（由臺灣宜蘭地方法院檢察署檢察官另案偵查中
    ）及年籍姓名不詳綽號「阿弟仔」之成年男子，明知甲基安
    非他命乃毒品危害防制條例第2 條第2 項第2 款所定之第二
    級毒品，並屬懲治走私條例「公告管制物品項目及其數額」
    甲項第4 款規定公告管制進出口之物品，不得非法運輸、持
    有，竟仍基於運輸第二級毒品之共同犯意聯絡及行為分擔，
    於92年4 、5 月間，由甲○○主導策劃謀議先由乙○○至大
    陸地區取得第二級毒品甲基安非他命後，甲○○再與丙○○
    共同駕駛漁船直航中國大陸地區運輸管制物品甲基安非他命
    進入臺灣地區宜蘭縣大里附近外海處時，由丁○○駕駛舢舨
    接駁後，經烏石港上岸交予年籍姓名不詳綽號「阿弟仔」之
    成年男子，事成之後丁○○可分得新臺幣（下同）25萬元，
    丙○○則可分得80萬元酬勞。嗣丙○○及甲○○即基於上開
    共同犯意聯絡及行為分擔，於同年5 月19日由丙○○與甲○○輪流駕駛中華民國籍「金漁春六號」漁船（船主為蔡鍚煌
    ）自宜蘭縣梗枋港報關出港，且未經主管機關許可逕行直航
    中國大陸地區福建省馬尾港，惟因時值SARS防疫期間，甲○○與丙○○並未獲准登岸，便由乙○○利用舢舨接駁之方式
    ，在中國大陸地區福建省閩江口附近將毛重約30公斤之甲基
    安非他命運至甲○○與丙○○駕駛之「金漁春六號」漁船上
    後，丙○○與甲○○復於即同年月29日駕駛該漁船將上開甲
    基安非他命運輸進入臺灣地區，且至宜蘭縣大里外海之約定
    地點時，甲○○即以行動電話聯繫在附近守候接應之丁○○
    ，由丁○○利用舢舨接駁上開甲基安非他命後自烏石港上岸
    ，先再載運至宜蘭縣頭城鎮烏石港北港口交予年籍姓名不詳
    綽號「阿弟仔」之成年男子收訖保管，甲○○與丙○○則將
    「金漁春六號」漁船駛往梗枋港。
二、丙○○、丁○○於完成運輸甲基安非他命進入臺灣地區之計
    畫後，即於同年6 月4 日共同前往甲○○位於基隆市○○街
    488 號L 棟10樓之5 居處，由丁○○上樓欲向甲○○索取其
    等依約應分得之80萬元與25萬元酬勞，丙○○則在車內等候
    ，然甲○○以無現金可資支付為由，改由甲○○於不詳時地
    自上開綽號「阿弟仔」之人取回前揭運輸進口中之約2 公斤
    之甲基安非他命作為擔保，丁○○遂將甲○○交付之上開甲
    基安非他命攜回車內，惟為避免攜帶鉅量甲基安非他命遭警
    查獲之風險，丁○○便聯繫年籍姓名不詳綽號「碰仔」之友
    人，於同日晚間在基隆市區不詳地點將甲○○交付之前揭甲
    基安非他命寄託年籍姓名不詳綽號「碰仔」之成年男子代為
    保管；但因丙○○本身即有施用甲基安非他命之習，該名年
    籍姓名不詳綽號「碰仔」之成年男子便自受託保管之甲基安
    非他命中分裝1 小包交予丙○○。
三、丙○○與丁○○因甲○○關於依約支付報酬之事仍遲無下文
    ，遂於92年6 月8 日再共同駕駛車牌號碼IW─2047號自用小
    客車前往基隆向甲○○索取約定之報酬未果，又駕車折返宜
    蘭，惟於同日凌晨4 時30分許，在宜蘭縣頭城鎮○○○路梗
    枋橋上遭行政院海岸巡防署海岸巡防總局蘇澳海巡隊（以下
    簡稱：蘇澳海巡隊）循線當場查獲，並自丙○○身上扣得年
    籍姓名不詳綽號「碰仔」之成年男子所交付，但尚未施用之
    甲基安非他命1 小包。又因丙○○告知甲基安非他命係寄託
    在年籍姓名不詳綽號「碰仔」之成年男子處，便由丙○○依
    蘇澳海巡隊人員指示，電約該名年籍姓名不詳綽號「碰仔」
    之成年男子出面，欲取回先前交付代為保管之甲基安非他命
    ，惟當蘇澳海巡隊人員帶同丙○○至約定地點時，該年籍姓
    名不詳綽號「碰仔」之成年男子察覺有異，旋將受託保管之
    2 大包甲基安非他命自車窗丟入丙○○搭乘之自用小客車內
    後逃逸；總計扣得甲基安非他命2 大包及丙○○前開自「碰
    仔」取得之1 小包（毛重1528.29 公克，總淨重1467.93 公
    克，共取28.85 公克鑑驗用罄，驗餘後淨重1439.08 公克）
    ；另於同日再循線查獲甲○○，並扣得甲○○所有而交予丁○○供其等聯繫所用之諾基亞綠色行動電話1 支。
四、案經行政院海岸巡防署海岸巡防總局蘇澳海巡隊移送臺灣宜
    蘭地方法院檢察署檢察官偵查起訴。
    理  由
壹、程序方面：
一、證人徐克維於行政院海岸巡防署海岸巡防總局詢問時所為之
    陳述，為被告以外之人於審判外所為之陳述，既經被告及辯
    護人否認證據能力，依刑事訴訟法第159 條第1 項規定，自
    無證據能力。
二、按刑事訴訟法第159 條第1 項規定：「被告以外之人於審判
    外之言詞或書面陳述，除法律有規定者外，不得作為證據」
    ；其立法本旨係以證人於審判外之言詞或書面陳述，屬於傳
    聞證據，此項證據，當事人無從直接對於原供述者加以詰問
    ，以擔保其真實性，法院亦無從直接接觸證人而審酌其證言
    之憑信性，違背直接審理及言詞審理之原則，除具有必要性
    及信用性情況之除外者外，原則上不認其有容許性，自不具
    證據能力；至所謂具有必要性及信用性情況者，例如刑事訴
    訟法第159 條之1 、之2 、之3 、之4 、之5 情形，仍例外
    認其有證據能力，然此乃係指法院未於審判期日傳喚相關證
    人到庭，案件僅能依靠該等證人於審判外之陳述以為判斷之
    情形，始需就該等審判外供述證據嚴格依照刑事訴訟法第15
    9 條之1 至之5 所定要件一一檢視各該證人之供述，作為證
    據之資格。倘法院已經依據當事人聲請傳喚證人到庭接受檢
    辯雙方之交互詰問，則法院既已透過直接、言詞審理方式檢
    驗過該證人之前之證詞，當事人之反對詰問權亦已受到保障
    得以完全行使之情況下，該等審判外證據除有其他法定事由
    （例如：非基於國家公權力正當行使所取得或私人非法取得
    等，而有害公共利益，即以一般證據排除法則為判斷），應
    認該審判外供述已得透過審判程式之詰問檢驗，而取得作為
    證據之資格，亦即其審判外供述與審判中供述相符部分，顯
    然已經構成具備可信之特別情狀，當然有證據資格（實務上
    之作用常為引用該等陳述與審判中陳述相符，強化該證人供
    述之可信度），其不符部分，作為檢視審判中所為供述可信
    與否之彈劾證據，當無不許之理，甚者，其不符部分倘係於
    司法警察、檢察事務官調查中之供述，作為認定被告犯罪與
    否或不構成犯罪與否之證據，亦僅需依照刑事訴訟法第159
    條之2 規定，斟酌其審判外供述作成外部環境、製作過程、
    內容、功能等情況認為之前供述較為可信，即可取得證據之
    資格，而作為認定事實之證據資格（最高法院94年度台上字
    第2507號、95年度台上字第2515號判決同此意旨）。再按刑
    事訴訟法第159 條第1 項規定：「被告以外之人於審判外之
    言詞或書面陳述，除法律有規定者外，不得作為證據」，被
    告以外之人於檢察事務官、司法警察官或司法警察調查中所
    為之陳述，基於實體發現真實之訴訟目的，依同法第159 條
    之2 規定，如與審判中之陳述不符時，經比較結果，其先前
    之陳述，相對「具有較可信之特別情況」，且為證明犯罪事
    實存否所「必要」者，係指陳述是否出於供述者之真意、有
    無違法取供情事之信用性而言，故應就調查筆錄製作之原因
    、過程及其功能等加以觀察其信用性，據以判斷該傳聞證據
    是否有特別可信之情況而例外具有證據能力，並非對其陳述
    內容之證明力如何加以論斷，二者之層次有別，不容混淆（
    最高法院94年度台上字第629 號判決亦同此意旨）。經查：
    本件證人丁○○、丙○○等人經原審於審判期日傳喚到庭，
    與被告甲○○行交互詰問程序，直接言詞審理檢視其等證詞
    ，故其等於行政院海岸巡防署海岸巡防總局詢問時之供述，
    對於被告甲○○當然已取得作為證據之資格，其中相符部分
    ，自有證據能力；另不符部分，本院斟酌其等於前開行政院
    海岸巡防署海岸巡防總局詢問筆錄製作之過程，係由海巡隊
    員先詢問其年籍資料後，復為權利事項之告知，此外復查無
    系爭筆錄有何違法或不當取得之情形，是其等行政院海岸巡
    防署海岸巡防總局詢問證述內容之形成，顯係出於自由意志
    而為證述，且查無其他證據足使本院認證人丁○○、丙○○
    於行政院海岸巡防署海岸巡防總局詢問中之證言，有何違法
    取供情事之虞，依前開條文之意旨，證人丁○○、丙○○於
    行政院海岸巡防署海岸巡防總局詢問中之證言，核其性質雖
    屬傳聞證據，但就系爭筆錄製作之過程加以觀察其信用性，
    且為證明犯罪事實存否所「必要」，認其等證言例外具有證
    據能力。
三、證人恐因陳述致自己或與其有刑事訴訟法第180 條第1 項關
    係之人受刑事追訴或處罰者，得拒絕證言，同法第181 條定
    有明文。證人此項拒絕證言權，旨在免除其因陳述不實而受
    偽證之處罰或不陳述而受罰鍰處罰之兩難困境。為確保證人
    此項拒絕證言權，刑事訴訟法第186 條第2 項規定，法院或
    檢察官有告知證人之義務。此項規定係為保護證人權利，兼
    及當事人要求依正當法律程序原則進行審判之訴訟利益而設
    ，如法院或檢察官未先踐行此項告知義務，而逕行告以具結
    之義務及偽證之處罰並命朗讀結文後具結，無異剝奪證人此
    項拒絕證言權，所踐行之訴訟程序瑕疵，亦已影響當事人之
    訴訟權益，自應依權衡原則審酌其證據能力（最高法院97年
    度台上字第3358號判決同此意旨）。查本件證人乙○○於92
    年11月6 日偵查中之證訴（見93年度偵字第18815 號偵查卷
    第347 頁至第349 頁、第350 頁至第351 頁、第358 頁至第
    359 頁），因其與被告甲○○等皆以列為被告，其以證人身
    分所為不利於被告甲○○之陳述，自亦有致其自己受到刑事
    追訴或處罰之可能，檢察官本應踐行上開告知義務，而漏未
    告知。惟證人乙○○於檢察官偵查中所為之陳述，其未曾提
    及檢察官在偵查時有不法取供之情形，應可認證人乙○○係
    出於自由意志所為之陳述，且本件檢察官僅係疏未踐行前揭
    告知義務，非主觀上明知而無故意違背此程序，是為兼顧程
    序正義及發現實體真實，斟酌檢察官違背法定程序之程度尚
    非重大，被告運輸毒品所生之危害及實害甚鉅，證據取得之
    違法對被告訴訟上防禦不利益之程度尚微等情狀，就個人基
    本人權之保障及公共利益之均衡維護，衡諸比例原則及法益
    權衡原則，依刑事訴訟法第158 條之4 規定，仍認其等證言
    有證據能力。
四、按被告以外之人於偵查中向檢察官所為陳述，除顯有不可信
    之情況者外，得為證據，同法第159 條之1 第2 項定有明文
    。偵查中對被告以外之人（包括證人、鑑定人、告訴人、被
    害人及共同被告等）所為之偵查筆錄，或被告以外之人向檢
    察官所提之書面陳述，性質上均屬傳聞證據。惟現階段刑事
    訴訟法規定檢察官代表國家偵查犯罪、實施公訴，依法其有
    訊問被告、證人及鑑定人之權，證人、鑑定人且須具結，而
    實務運作時，檢察官偵查中向被告以外之人所取得之陳述，
    原則上均能遵守法律規定，不致違法取供，其可信度極高，
    職是，被告以外之人前於偵查中已具結而為證述，除反對該
    項供述得具有證據能力之一方，已釋明「顯有不可信之情況
    」之理由外，不宜以該證人未能於審判中接受他造之反對詰
    問為由，即遽指該證人於偵查中之陳述不具證據能力。經查
    ，本件證人丁○○、丙○○、乙○○、江讚晃等人於檢察官
    偵查中所為之陳述，其未曾提及檢察官在偵查時有不法取供
    之情形，反對該項供述得具有證據能力之被告甲○○及其辯
    護人，亦未釋明上開供述有顯不可信之情況，依據上開說明
    ，其於偵查中之證言自具有證據能力。
五、另按被告以外之人於審判外之言詞或書面陳述，除法律有規
    定者外，不得作為證據，刑事訴訟法第159 條第1 項定有明
    文。經查，行政院海岸巡防署海岸巡防總局蘇澳海巡隊隊員
    張廷文所出具之查緝報告書，為審判外之書面陳述，被告甲○○對於上開報告書之證據能力既有爭執，且該報告書又查
    無符合刑事訴訟法第159 條之1 至第159 條之4 之例外得認
    有證據能力之規定，應認其無證據能力。
六、再按從事業務之人於業務上或通常業務過程所須製作之紀錄
    文書、證明文書，除顯有不可信之情況外，亦得為證據，刑
    事訴訟法第159 條之4 第2 款亦訂有明文。核金漁春6 號92
    年5 月19日報關出港紀錄，係從事業務之人通常業務過程所
    須製作之證明文書，本院審酌上開證據資料並無顯有不可信
    之情況，依刑事訴訟法第159 條之4 第2 款規定，應具有證
    據能力。
七、按有事實足認被告或犯罪嫌疑人涉有最輕本刑3 年以上有期
    徒刑之罪、貪污治罪條例第11條第1 項之罪者，並危害國家
    安全或社會秩序情節重大，而有相當理由可信其通訊內容與
    本案有關，且不能或難以其他方法蒐集或調查證據者，於偵
    查中由「檢察官」依司法警察機關聲請或依職權核發通訊監
    察書，此修正前通訊保障及監察法第5 條第1 項第1 款、第
    3 款及同條第2 項定有明文。司法院大法官於96年7 月20日
    ，以司法院釋字第631 號解釋，固認中華民國88年7 月14日
    制定公布之通訊保障及監察法第5 條第2 項規定：「前項通
    訊監察書，偵查中由檢察官依司法警察機關聲請或依職權核
    發」，未要求通訊監察書原則上應由客觀、獨立行使職權之
    法官核發，而使職司犯罪偵查之檢察官與司法警察機關，同
    時負責通訊監察書之聲請與核發，難謂為合理、正當之程序
    規範，而與憲法第12條保障人民秘密通訊自由之意旨不符，
    應自該解釋公布之日起，至遲於96年7 月11日修正公布之通
    訊保障及監察法第5 條施行之日（即公布後5 個月）失其效
    力。惟依修正前通訊保障及監察法第5 條規定而為之監聽，
    於法院審理認定有無證據能力，應依刑事訴訟法第158 條之
    4 ：「除另有規定外，實施刑事訴訟程序之公務員因違背法
    定程序取得之證據，其有無證據能力之認定，應審酌人權保
    障及公共利益之均衡維護」之規定，以為決定（最高法院97
    年度台非字第7 號判決、97年度台上字第397 號判決同此意
    旨）。亦即，檢察官依當時通訊保障及監察法第5 條規定核
    發之通訊監察書程序是否適法，自有先予釐清之必要。經查
    ：本案被甲○○所使用之0000000000號行動電話，經臺灣宜
    蘭地方法院檢察署檢察官核發臺灣宜蘭地方法院檢察署92年
    4 月17日宜檢清和聲監字第37號（核准監聽門號0000000000
    號行動電話，監聽期間自92年4 月17日17時至92年5 月16日
    17時）、92年5 月15日宜檢清和聲監字第57號（核准監聽門
    號0000000000號行動電話，監聽期間自92年5 月16日17時至
    92年6 月13日17時）等通訊監察書後予以執行，業經核對無
    訛，並有前開所示之通訊監察書附卷可憑。且由卷內行政院
    海岸巡防署海岸巡防總局監察案機房工作日誌所載被告甲○○受監察電話之通訊內容以觀，確有提及被告甲○○告知其
    大陸女友將赴大陸，且提及該次走私大陸方面出問題，拖了
    10幾天，不想匯給大陸仔10萬元人民幣酬勞等情，自有相當
    理由足認與刑事偵查案件相關，且危及社會秩序情節重大，
    且依其客觀情事，難以通訊監察以外之方法蒐證、調查，又
    如前開所示本案通訊監察書之核發及執行，雖均係依修正前
    通訊保障及監察法規定，由檢察官予以核發，然於司法院釋
    字第631 號解釋前，實施之公務員主觀上均認係依修正前通
    訊保障及監察法規定實施，尚無蓄意違背法定程序取證之意
    圖，衡量監聽內容涉及之前揭待證事項，堪認係嚴重威脅社
    會治安，破壞社會秩序，縱依修正後通訊保障及監察法第5
    條第2 項規定，於偵查中由檢察官依司法警察機關聲請或依
    職權以書面記載第11條之事項，並敘明理由、檢附相關文件
    ，聲請法院核復，亦非於法無據，兼衡此係影響公共利益重
    大之事項，相較於受監聽者秘密通訊自由人權保障維護利益
    更鉅，為維持社會秩序所必要，未逾越所欲達成目的之必要
    限度，侵害最少之適當方法。又經原審及本院於審理時分別
    提示由受監聽者表示意見，對受監聽之被告訴訟上防禦不利
    益之程度甚低，本院認為若逕以排除如前開所示通訊監察書
    核發、執行之適法性，恐對刑事犯罪偵查及我國社會治安生
    重大危害，而依刑事訴訟法第158 條之4 規定，認為本案檢
    察官依修正前通訊保障及監察法規定，核發前揭通訊監察書
    所執行之監聽內容，有證據能力。
八、末按被告以外之人於審判外之陳述，雖不符刑事訴訟法第15
    9 條之1 至第159 條之4 之規定，而經當事人於審判程序同
    意作為證據，法院審酌該言詞陳述或書面陳述作成時之情況
    ，認為適當者，亦得為證據；當事人、代理人或辯護人於法
    院調查證據時，知有刑事訴訟法第159 條第1 項不得為證據
    之情形，而未於言詞辯論終結前聲明異議者，視為有前項之
    同意，刑事訴訟法第159 條之1 、第159 條之5 第1 項、第
    2 項分別定有明文。經查，本判決下列所引用前述以外之被
    告以外之人於審判外之陳述或非供述證據，檢察官、被告及
    辯護人等人於本院言詞辯論終結前均未聲明異議，本院審酌
    上開證據資料製作時較無人情施壓或干擾，亦無不當取供，
    及證明力明顯過低之瑕疵，認以之作為證據應屬適當，故揆
    諸前開規定，認前揭證據資料有證據能力，合先敘明。
貳、實體方面：
一、訊據被告甲○○矢口否認與乙○○、丁○○、丙○○及真實
    姓名年籍不詳綽號「阿弟仔」之成年男子有何共同策劃謀議
    自大陸地區運輸甲基安非他命進入臺灣地區之計畫或行為分
    擔，辯稱：伊並無參與運輸系爭毒品之犯行云云。惟查：
（一）前開被告甲○○與同案被告丁○○、丙○○等人共同策劃
      利用漁船直航大陸地區取得甲基安非他命，並約定事成之
      後，丁○○可分得25萬元，丙○○可分得80萬元酬勞，謀
      議即定，被告甲○○即於92年5 月19日與同案被告丁○○
      至大陸馬尾港取得系爭甲基安非他命，而於同年月29日將
      甲基安非他命載運返回臺灣地區之宜蘭縣大里附近海域交
      由負責接應之丁○○以舢舨接駁後，經烏石港上岸先交予
      年籍姓名不詳綽號「阿弟仔」之成年男子，後被告以約2
      公斤之甲安非他命交予丁○○等人作為支付約定酬勞之擔
      保，至嗣後經查獲等情，業經同案丙○○、丁○○等於原
      審審理時證述綦詳（見原審卷第191 頁至第198 頁、第19
      8 頁至第203 頁）。雖關於證人丁○○接應被告甲○○交
      付毒品之日期，證人丙○○於海巡署詢問時證稱：丁○○
      係於92年5 月27日經被告甲○○以行動電話聯繫後，接應
      被告由大陸運回之毒品等語（見警詢卷(一)第2 頁至第2 頁
      反面），與證人丁○○於海巡署詢問時證稱：伊係於92年
      5 月29日接到被告甲○○之電話後，即前往約定之海域接
      應被告甲○○等語（見警詢卷(一)第5 頁至第5 頁反面）；
      及於偵查中陳述：伊曾於92年5 月29日出海接應被告載回
      毒品等語（見92年度偵字第1594號卷第33頁）略有不同，
      惟參酌本件見被告甲○○等人係於92年5 月19日至大陸馬
      尾港取得毒品甲基安非他命等情（詳如後述），另參以卷
      附被告甲○○與其姐於92年5 月29日通聯紀錄內容，被告
      甲○○稱：伊剛回來，在船上吃了10天泡麵，10天沒洗澡
      ，伊真的好累等語，有前開通信監察案機房工作日誌等件
      附卷可稽（見92年度偵字第1594號卷第72頁），以此推算
      ，可認證人丁○○所述其係於92年5 月29日出海接應被告
      載回之毒品甲基安非他命等情節，較可採信。另「金漁春
      六號」漁船經宜蘭縣政府發給漁業執照，且案發當時之船
      主為蔡鍚煌等情，業經證人蔡鍚煌證稱屬實（見警詢卷(一)
      第1 頁反面），且有漁船資料1 紙在卷可憑（見警詢卷(一)
      第15頁），又被告甲○○與丙○○於92年5 月19日駕駛「
      金漁春六號」漁船自梗枋港報關出港等情，亦有報關出港
      紀錄表1 份在卷可稽（見警詢卷(一)第17頁）。再扣案疑似
      甲基安非他命之結晶體2 大包及1 小包，經送內政部警政
      署刑事警察局鑑定後，皆屬第二級毒品甲基安非他命（毛
      重1528.29 公克，總淨重1467.93 公克，共取28.85 公克
      鑑驗用罄，驗餘後淨重1439.08 公克），亦有該局92年6
      月23日刑鑑字第0920108917號鑑驗通知書可參（見92年度
      偵字第1594號卷第208 頁）。又依證人丁○○於偵查中證
      稱：上岸後沒有收到錢，上岸後第4 天早上去找被告甲○○要錢，被告甲○○表示沒有錢，但是先交付2 公斤之毒
      品甲基安非他命給伊等，意思是說等到被告甲○○有錢時
      ，再將毒品還給他交換現金，後來伊覺得沒有比較好，所
      以就先拿毒品充做酬勞，嗣於同日晚上將毒品交給綽號「
      碰仔」之人，本來要請「碰仔」代售，但是「碰仔」表示
      此批毒品品質不好，賣不出去。至上岸後第8 日伊和丙○○至基隆找被告甲○○要錢，但找不到人，於回來宜蘭之
      路上就被海巡隊查獲等語（見92年度偵字第1594號卷第29
      9 頁），核與證人丙○○於原審審理時證稱：因為被告甲○○向丁○○表示無法支付現金，所以把上次運進來之毒
      品給伊等抵償等語（見原審卷第198 頁）相互勾稽，堪認
      本件被告甲○○與證人丙○○、丁○○等人共同運輸及私
      運進口之毒品甲基安非他命，雖於92年5 月29日先由丁○○交付綽號「阿弟仔」之人收訖，而被告甲○○因無法依
      約支付酬勞予丙○○、丁○○2 人，故而於92年6 月4 日
      ，交付其中約2 公斤之毒品甲基安非他命予丙○○、丁○○，作為支付酬勞之擔保，被告甲○○所交付丙○○、丁○○之毒品，應係其等共同運輸及私運進口而嗣後交付綽
      號「阿弟仔」之同批毒品中取得等情，亦可認定。至證人
      丁○○於本院更一審審理時雖翻異前詞，證稱：本件扣案
      之約2 公斤之甲基安非他命係綽「阿碰」之人而非被告甲○○交給伊，被告並沒給過伊毒品，那是伊與綽號「山豬
      」之人之工資問題，被告也有欠伊工資，但與此無關等語
      （見本院更一審卷第218 頁）；另證人丙○○亦改稱：伊
      經由證人丁○○認識被告甲○○，而於92年5 月19日有開
      伊之漁船搭載被告出海捕魚，時間忘記了，有帶2 箱東西
      回來，不知是什麼東西，扣案約2 公斤之毒品甲基安非他
      命是綽號「阿碰」之人而非被告交給伊等語（見本院更一
      審卷第218 頁反面至第219 頁），非但與其等先前於原審
      審理時所證均不相同，且空言係綽號「阿碰」者交付毒品
      云云，並無其他證據可資相佐，依經驗法則，其等於原審
      審理當時之證述較少權衡利害得失或受人干預，比之事後
      翻異之詞，自較可採，是證人丁○○、蔡鍚煌於本院前審
      所為之證詞無非迴護被告甲○○之詞，並不可採。
（二）又關於證人丁○○接駁毒品之地點，依證人丁○○於海巡
      署詢問時證稱：當日係被告甲○○打手機給伊，表示下午
      2 點多會到梗枋定置網北方海域將系爭毒品接駁予伊，而
      事實上當日下午約1 點多就已接駁到該批毒品，當日係伊
      自己1 人於上午10時由梗枋出發等語（見警詢卷(一)第5 頁
      至第5 頁反面）；嗣於92年6 月9 日偵查中證述：系爭毒
      品係丙○○與被告甲○○從大陸帶回，伊從大里外海接駁
      到這批毒品，從烏石港上岸等語（見92年度偵字第1614號
      卷第32頁；92年度偵字第1594號卷第33頁）；而於原審審
      理時亦證稱：係於大里外海拿毒品等語（見原審卷第200
      頁）。另證人丙○○於海巡署詢問時證稱：系爭毒品由大
      陸運回，經過富貴角、三貂角至宜蘭海域後，被告甲○○
      就以行動電話聯繫丁○○，由丁○○前來接應（見刑事偵
      查卷(一)第2 頁至第2 頁反面）；復於92年10月7 日偵查證
      稱：將系爭毒品由大陸大陸運回，係於大溪漁港附近交給
      丁○○，由丁○○接應上岸等語（見92年度偵字第1614號
      卷第73頁）；另於原審審理時證稱：丁○○開舢舨過來，
      在蜜月灣和大里天宮廟附近海域交貨等語（見原審卷第19
      4 頁）觀之，雖證人丁○○、丙○○對於接駁毒品之詳細
      地點，先後證述似有相異，然核認證人丁○○、及丙○○
      前開所證被告甲○○將系爭毒品交付予丁○○之地點皆係
      於宜蘭大里海域附近等情（宜蘭大里及大溪（蜜月灣）等
      海域毗連密接）並無二致，縱被告等人交付毒品予丁○○
      之海域，證人丁○○、蔡鍚煌有「梗枋定置網北方海域」
      、「大里外海」、「宜蘭海域」、「大溪漁港附近」及「
      蜜月灣和大里天宮廟附近海域」等不同敘述，惟均不脫宜
      蘭大里附近海域，自不能因證人丁○○、蔡鍚煌等人於歷
      次陳述接駁之地點有所不一，即謂所證均不可採。
（三）又關於本件私運進口之甲基安非他命，其數量究係若干一
      節，據證人丙○○、丁○○2 人於查獲之初，係分別供稱
      ：「（共）4 箱」，或「計3 包，重約3 、40公斤」等語
      （見警詢卷(一)第2 頁、第5 頁反面）；證人丁○○嗣於偵
      查中證稱：一起談好運送毒品之數量在30到50公斤之間等
      語；證人丙○○於偵查中亦陳述：是甲○○對伊說毒品數
      量是50公斤等語（見92年度偵字第1614號卷第32頁）；又
      證人丙○○於原審審理時復證以：伊不知運進來之3 袋甲
      基安非他命重量等語（見原審卷第198 頁），是其2 人就
      本件運輸毒品甲基安非他命之數量先後且彼此陳述均有不
      一，然基於「罪疑利益歸於被告」之原則，自應以上開數
      量最少量即30公斤作為本件私運進口之甲基安非他命數量
      之認定。又證人丁○○及丙○○等並未提及所運輸毒品之
      重量究係指毛重或淨重，仍因其等未有任何實際測量毒品
      重量之行為，是就本件證人丁○○、丙○○所證關於毒品
      之重量，應僅係約略陳述，並非詳實計算，尚難以本件查
      獲毒品事後秤重認定本件運輸毒品之真正重量，均附此敘
      明。
（四）又被告甲○○確於92年5 月中旬搭船至大陸地區福建省馬
      尾港之事實，亦經證人乙○○於偵查中結證翔實（詳見偵
      字第1594號卷第350 頁、第351 頁）。證人丙○○於海巡
      署詢問時及偵查中皆證稱：在大陸地區福建省馬尾港接駁
      甲基安非他命上船者，乃綽號「阿敏」之人等語綦詳（見
      警詢卷(二)第2 頁；92年度偵字第1594號卷第146 頁反面）
      ；另證人丁○○於偵查中證述：其與甲○○在策劃本次運
      輸甲基安非他命進入臺灣地區時，有名綽號「阿敏」之人
      在旁，嗣在搭船出發前，甲○○曾告知「阿敏」業已飛至
      澳門等語詳實（見92年度偵字第1594號卷第344 頁至第34
      5 頁）。是於偵查中檢察官即命證人乙○○更換宜蘭監獄
      受刑人服裝後，與受刑人黃大發、陳柏超、蔡世賢、張明
      濬、陳家鴻、王宜家等6 人各自編號後依序自左至右排列
      ，並預先告知證人丙○○及丁○○，該名綽號「阿敏」之
      人非必在列隊受指認對象中後，由證人丙○○與丁○○先
      後各別透過單面玻璃踐行指認程序，經指認結果證人丙○○、丁○○均指認證人乙○○即為其等2 人所稱綽號「阿
      敏」之人無誤（見92年度偵字第1594號卷第353 頁至354
      頁之92年11月6 日勘驗筆錄）。從而，依被告丙○○與丁○○各別指認之結果，再佐以其等於原審以證人身分進行
      交互詰問程序時，亦均明確指認在庭證人乙○○即為綽號
      「阿敏」之人之客觀跡證，除顯可證明及補強其等2 人所
      為之自白皆非虛詞外，更徵證人乙○○於原審審理時結證
      稱：其在福建省馬尾港並未見到被告甲○○等證詞（見原
      審卷第186 頁），洵屬迴護被告甲○○之詞，洵無可採，
      自應以證人乙○○於偵查中之證詞為可信。
（五）觀之卷附被告甲○○與其姐於92年5 月29日通聯紀錄內容
      ，被告甲○○所稱：「（喂！你怎麼都沒回電話？我要告
      訴你27日有一張跟上次一樣的，6 月3 日開庭）高等的嗎
      ？因為那一天我沒去出庭。我工作10天，我告訴妳一個好
      消息，我去拼了，而且拼過了，這幾天帳戶可能會有4 百
      進帳，我想放妳那邊還是妳幫我放阿母那邊。」、「喂！
      妳打這次號碼是後面199 這支嗎？（對啊！）喔！這麼多
      天了，十幾支電話換到都忘記了！（喔！妳最後打給我的
      就是這1 支啊？）喔！這些電話這幾天我都會換掉。另外
      那些錢我想都放阿母那邊，因為我們的帳戶都不能有錢啊
      （下略）」等語（見偵字第1614號卷第26頁）。被告雖辯
      稱：其因向其姐騙錢所以為上開通話，然所言均屬虛偽云
      云，惟依前開通聯內容，被告除無提及任何需錢孔急之言
      詞外，更明確表達其近日將可獲取鉅額款項，但因不敢使
      用自己帳戶，而有尋求借用其母帳戶之意甚明；且被告既
      已明確告知其自身將獲得鉅款，又焉能以此訛騙其姐而遂
      其借錢之目的？顯見被告此部分所辯係屬畏罪卸責之詞，
      洵不足取。再者，若被告於92年5 月19日係為捕魚而出海
      ，則出海捕魚囿於天候、氣象及船隻狀況等各項因素，首
      重對外之聯繫方得維繫自身安全，顯無在駕船出海期間內
      ，需要更換10幾支行動電話，更因此造成家人無法聯繫之
      情況，且若非為不法行為，又何須更換行動電話多達10支
      。又苟被告甲○○所言「我去拼了，而且拼過了，這幾天
      會有4 百進帳」等語，係指其捕魚所得利潤，如此合法運
      用勞力與技術獲取之金錢，又為何不能入己帳戶？準此，
      益徵被告前揭所辯皆無可憑。
（六）綜上所述，本件事證已臻明確，被告所辯無非畏罪卸責之
      詞，不足採信，被告犯行洵堪認定，應依法論科。
二、新舊法之比較：
（一）被告行為後，於94年2 月2 日修正公布之刑法，於95 年7
      月1 日施行，其中刑法第2 條係規範行為後法律變更所生
      新舊法律比較適用之準據法，是刑法第2 條本身雖經修正
      ，但該條文既屬適用法律之準據法，本身尚無比較新舊法
      之問題，應逕適用裁判時即修正後刑法第2 條規定以決定
      適用之刑罰法律，先予敘明。
（二）按行為後法律有變更者，適用行為時之法律。但行為後之
      法律有利於行為人者，適用最有利於行為人之法律，修正
      後刑法第2 條第1 項定有明文。又比較時應就罪刑有關之
      共犯、未遂犯、想像競合犯、牽連犯、連續犯、結合犯，
      以及累犯加重、自首減輕暨其他法定加減（如身分加減）
      與加減例等一切規定，綜其全部罪刑之結果而為比較。再
      從刑附屬於主刑，除法律有特別規定者外，依主刑所適用
      之法律（最高法院95年第8 次刑事庭會議決議參照）。
（三）刑法第28條原規定：「二人以上共同『實施』犯罪之行為
      者，皆為共同正犯。」新法修正為：「二人以上共同『實
      行』犯罪之行為者，皆為共同正犯。」將舊法之「實施」
      修正為「實行」。原「實施」之概念，包含陰謀、預備、
      著手及實行等階段之行為，修正後僅共同實行犯罪行為始
      成立共同正犯。新舊法就共同正犯之範圍既因此而有變動
      ，自屬犯罪後法律有變更，而非僅屬純文字修正，經比較
      適用新舊法，新法對被告並無較有利，依刑法第2 條第1
      項前段之規定，應適用被告行為時之舊法（最高法院96年
      度台上字第1323號判決、本院暨所屬法院96年度法律座談
      會決議亦同此意旨）。
（四）刑法修正後，原刑法第55條後段關於牽連犯之規定業經刪
      除，修正前原應論以牽連犯之罪，原則上須分論併罰。比
      較新舊法之規定，以修正前之規定較有利於被告。
（五）綜合修正前、後之前揭條文，經比較之結果，以舊法較有
      利於被告等人，應整體適用被告等人行為時之舊法論處。
（六）至刑法第55條關於想像競合犯之規定，修正後增列第55條
      但書，為法理之明文化，惟對被告等而言並無有利或不利
      之情形，自不生新舊法比較之問題，應依一般法律適用原
      則，適用裁判時法。
（七）再被告行為時之刑法第47條規定：「受有期徒刑之執行完
      畢，或受無期徒刑或有期徒刑一部之執行而赦免後，5 年
      以內再犯有期徒刑以上之罪者，為累犯，加重本刑至2分
      之1 。」惟修正後之刑法第47條第1 項則規定：「受徒刑
      之執行完畢，或一部之執行而赦免後，5 年以內故意再犯
      有期徒刑以上之罪者，為累犯，加重本刑至2 分之1 。」
      故被告於受有期徒刑之執行完畢後，5 年內再故意犯有期
      徒刑以上之罪，不論依修正前、後之規定，均構成累犯，
      對被告而言並無有利不利之情形，惟個案如有其他應依刑
      法第2 條第1 項之規定為新、舊法之比較情形時，依綜其
      全部罪刑之結果而為比較後，整體適用法律（最高法院97
      年4 月22日97年度第2 次刑事庭會議決議亦同此意旨），
      準此，前揭綜合比較之結果應適用被告行為時之舊法，本
      件即應修正前刑法第47條之規定論處。
（八）又按刑法第2 條第1 項明文規定：「行為後法律有變更者
      ，適用行為時之法律。但行為後之法律有利於行為人者，
      適用最有利於行為人之法律。」惟此「法律變更」與法律
      修正之概念有別；所謂法律變更應係指因法律修正而「刑
      罰」有實質之更異而言（如修正後新舊法法定本刑輕重變
      更或犯罪構成要件寬嚴不同），始有依上開規定為準據法
      而比較適用新法或舊法之問題。如新舊法處罰之輕重仍然
      相同（例如僅形式上修正法律用語或條次移列），並無有
      利或不利之情形，即無適用上開規定為比較之餘地，自應
      依一般法律適用之原則，適用現行有效之裁判時法論處（
      最高法院95年度台上字第6159號亦同此意旨）。查被告行
      為後，毒品危害防制條例第4 條第2 項之規定，前於92年
      7 月9 日公布修正，並自93年1 月9 日起實施，經比較被
      告甲○○行為前後之規定，所犯法條之構成要件與刑度並
      無不同；同理，臺灣地區與大陸地區人民關係條例已於92
      年10月29日修正公布，其中第80條第1 項中華民國船舶船
      長直航大陸地區罪，依行政院92年12月29日所發佈之行政
      院院臺秘字第0920069517號令，係自93年3 月1 日起開始
      施行，是經比較被告行為前後之規定，法定刑度並無不同
      ，亦無不同，均無刑法第2 條第1 項新舊法比較之必要。
三、按甲基安非他命係毒品危害防制條例第2 條第2 項第2 款規
    定之第二級毒品，且係行政院依懲治走私條例公告之「管制
    物品項目及其數額」甲項第4 款所列之管制進出口物品，且
    自中國大陸地區私運物品進入臺灣地區者，以私運物品進口
    、出口論，懲治走私條例第12條亦定有明文。核被告甲○○
    自中國大陸地區福建省馬尾港私運管制進出口之第二級毒品
    甲基安非他命入境臺灣，係犯毒品危害防制條例第4 條第2
    項之運輸第二級毒品罪及懲治走私條例第2 條第1 項、第12
    條之私運管制物品進口罪。被告甲○○係以一行為同時觸犯
    上述2 罪名，應依刑法第55條想像競合犯之規定從一重之運
    輸第二級毒品罪處斷。又被告甲○○係以未經主管機關許可
    即逕由丙○○以船主身分，與被告甲○○輪流駕駛「金漁春
    六號」漁船直航大陸地區，向乙○○取得甲基安非他命後再
    私運管制物品甲基安非他命進入臺灣地區交由丁○○以舢舨
    接駁自烏石港上岸轉交年籍姓名不詳綽號「阿弟仔」之成年
    男子收執，所為另皆違反臺灣地區與大陸地區人民關係條例
    第28條，應論以同條例第80條第1 項之中華民國船舶所有人
    直航大陸地區罪。被告甲○○與丁○○、丙○○、乙○○及
    真實年籍姓名不詳綽號「阿弟仔」之成年男子間，對其等運
    輸管制物品第二級毒品甲基安非他命進入臺灣地區之犯行，
    互有犯意聯絡及行為分擔，皆應論以共同正犯；至於未經主
    管機關許可直航中國大陸地區之犯行，被告甲○○雖不具船
    主身分，然其與「金漁春六號」漁船船主即丙○○間，既具
    犯意聯絡及行為分擔，依刑法第31條第1 項之規定，亦應論
    以共同正犯。再被告就所犯共同中華民國船舶所有人直航中
    國大陸罪，與其所犯共同運輸第二級毒品之2 罪間，具有方
    法、目的之牽連關係，應依修正前刑法第55條牽連犯之規定
    ，從一重依共同運輸第二級毒品罪處斷。至被告持有第二級
    毒品甲基安非他命之低度行為，應為運輸之高度行為所吸收
    ，不另論罪。公訴意旨雖未論及被告違反懲治走私條例第2
    條第1 項、第12條，及臺灣地區與中國大陸地區人民關係條
    例第80條第1 項之事實，然該部分事實與公訴人起訴之事實
    既具有想像競合犯或刑法修正前牽連犯之裁判上一罪關係，
    自為起訴效力所及，本院當得併予審理。被告有事實欄所載
    犯罪科刑執行情形，有本院被告前案紀錄表在卷足參，其於
    有期徒刑執行完畢後5 年內，再犯本件有期徒刑以上之本罪
    ，為累犯，應依修正前刑法第47條之規定加重其刑（其中法
    定刑為無期刑部分，依法不得加重）。另公訴意旨雖認被告
    甲○○另涉犯國家安全法第6 條第1 項、第3 條第1 項之未
    經許可出入境罪嫌云云，然被告甲○○自梗枋港出港時，已
    向梗枋安檢所報關等情，已詳前述，自非未經許可出境甚明
    ，此部分犯嫌尚屬不能證明，惟公訴意旨認被告甲○○此部
    分之行為與其前揭論罪科刑部分，具有刑法修正前牽連犯之
    裁判上一罪關係，爰不另為無罪之諭知，附此敘明。
四、原審認被告罪證明確，因而論罪科刑，固非無見。惟查：（
    一）依毒品危害防制條例第2 條第2 項第2 款附表2 所示，
    「安非他命」係編號12之第二級毒品；「甲基安非他命」則
    為編號89之第二級毒品，「安非他命」並非即等同於「甲基
    安非他命」。扣案白色結晶2 大包及1 小包，經內政部警政
    署刑事警察局鑑定結果，認定含有第二級毒品「甲基安非他
    命」成分（總毛重1528.29 公克，總淨重1467.93 公克，共
    取28.85 公克鑑驗用罄，總餘1439.08 公克）等情，有該局
    92年6 月23日刑鑑字第0920108917號鑑驗通知書附卷可按，
    詳如前述。原判決認定扣案之第二級毒品係「安非他命」，
    自有不合。（二）原判決事實認定被告運輸之甲基安非他命
    重量係50公斤，與本院認定不同，亦有可議。（三）自大陸
    地區私運物品進入臺灣地區，以私運物品進口論，適用懲治
    走私條例規定處斷，此觀該條例第12條之規定自明。被告自
    大陸地區私運管制物品即第二級毒品進口部分，係犯上開條
    例第12條、第2 條第1 項之準走私罪，原判決理由漏未論及
    適用上開條例第12條規定，自有適用法則不當之違法。（四
    ）被告行為後，刑法部分條文於94年2 月2 日修正公布，於
    95年7 月1 日施行，原審未及比較適用，同有未洽。被告甲○○上訴意旨，仍執前詞否認犯罪，固無理由，惟原判決既
    有前揭可議之處，自應由本院將原判決關於被告甲○○部分
    予以撤銷改判。爰審酌被告犯罪之動機、目的、手段，其在
    本件犯行中處於主導策劃謀議與指揮分工之關鍵地位，又其
    運輸毒品甲基安非他命之數量多達約30公斤，數量甚鉅，嚴
    重影響社會治安及國民健康，助長毒品濫行，再其於犯罪後
    仍飾詞圖辯，態度不佳等一切情狀，改量處如主文第2 項所
    示之刑。又扣案之甲基安非他命2 包及1 小包（總毛重1528
    .29 公克，總淨重1467.93 公克，共取28.85 公克鑑驗用罄
    ，總餘1439.08 公克，係查獲之毒品，應依毒品危害防制條
    例第18條第1 項前段之規定沒收銷燬之。另扣案諾基亞綠色
    行動電話1 支，業據被告坦承為其所有之物，並經證人丁○○證明係屬被告甲○○所交付供作本件犯罪聯絡使用之物，
    當屬被告甲○○所有且供犯罪所用之物甚明，應依毒品危害
    防制條例第19條第1 項之規定併予宣告沒收。至被告甲○○
    與丙○○駕駛「金漁春六號」漁船直航中國大陸地區運回臺
    灣地區之管制物品甲基安非他命約30公斤，其餘未扣案之毒
    品甲基安非他命，衡情應經綽號「阿弟仔」出賣或施用而已
    滅失，且查無證據證明上開甲基安非他命尚屬存在，爰不為
    沒收銷燬之諭知；又按毒品危害防制條例第19條第3 項規定
    ，犯同條例第4 條之罪所使用之水、陸、空交通工具沒收之
    ，此項規定乃採義務沒收主義，凡屬犯人所有，供犯同條例
    第4 條之罪所使用之水、陸、空交通工具，均應予宣告沒收
    ，查被告甲○○與丙○○運輸毒品所使用之「金漁春六號」
    漁船於本件行為時雖係共犯丙○○所有，惟於93年3 月1 日
    已變更為蔡陳金碧所有等情，有宜蘭縣漁業管理所98年5 月
    8 日漁一字第0980004137號函及所附之船籍資料各1 紙在卷
    可稽（見本院卷第48頁、第49頁），可認上開漁船現已非屬
    蔡鍚煌所有，且無證據證明為被告或其他共犯所有，自不能
    為沒收之諭知。再其餘扣案之諾基亞手機3 支、摩托羅拉手
    機1 支、2 萬2500元、2 萬5060元、錫箔紙1 張、行動電話
    SIM 卡10張、基隆二信存摺1 本、基隆二信金融卡1 張、中
    華民國漁船船員手冊1 本、臺灣居民來往大陸通行證1 本、
    電話簿2 本、乙○○照片3 張、便條紙8 張、神州儲值卡空
    白2 張、1 元人民幣2 張、10元人民幣1 張、注射針筒3 支
    、提撥器1 支等物，雖分屬共犯丙○○或被告甲○○所有之
    物，然並無證據證明係被告甲○○及其共犯等人持供本件犯
    罪所用之物，爰均不併予宣告沒收。
據上論斷，應依刑事訴訟法第369 條第1 項前段、第364 條、第
299 條第1 項前段，毒品危害防制條例第4 條第2 項、第18條第
1 項前段、第19條第1 項，懲治走私條例第12條、第2 條第1 項
、第11條，臺灣地區與大陸地區人民關係條例第80條第1 項，刑
法第28條、第11條、第55條前段、第2條第1項前段、修正前刑法
第55條、第47條，判決如主文。
本案經檢察官陳國鳴到庭執行職務。
中    華    民    國    98    年    8     月    26    日
                  刑事第十四庭審判長法  官  陳志洋
                                    法  官  梁耀鑌
                                    法  官  謝靜恒
以上正本證明與原本無異。
如不服本判決，應於收受送達後10日內向本院提出上訴書狀，其
未敘述上訴之理由者並得於提起上訴後10日內向本院補提理由書
（均須按他造當事人之人數附繕本）「切勿逕送上級法院」。
                                    書記官  陳珮茹
中    華    民    國    98    年    8     月    26    日
附錄：本案論罪科刑法條全文
毒品危害防制條例第4條第2項：
製造、運輸、販賣第2級毒品者，處無期徒刑或7年以上有期徒刑
，得併科新臺幣7百萬元以下罰金。
懲治走私條例第2條第1項：
私運管制物品進口、出口逾公告數額者，處7年以下有期徒刑，
得併科新臺幣3百萬元以下罰金。
臺灣地區與大陸地區人民關係條例第80條第1項：
中華民國船舶、航空器或其他運輸工具所有人、營運人或船長、
機長、其他運輸工具駕駛人違反第28條規定或違反第28條之1第1
項規定或臺灣地區人民違反第28條之1第2項規定者，處3年以下
有期徒刑、拘役或科或併科新臺幣1百萬元以上1千5百萬元以下
罰金。但行為係出於中華民國船舶、航空器或其他運輸工具之船
長或機長或駕駛人自行決定者，處罰船長或機長或駕駛人。


司法院資訊處製作；財團法人民間司法改革基金會備份。
